臺灣高等法院臺中分院刑事判決　　　　 100年度上易字第90號
上　訴　人
即　被　告　孫秋華
選任辯護人　陳文慧律師
上列上訴人即被告因傷害案件，不服臺灣彰化地方法院99年度易
字第1207號，中華民國99年12月13日第一審判決（起訴案號：臺
灣彰化地方法院檢察署99年度偵緝字第601號），提起上訴，本
院判決如下：
    主  文
上訴駁回。
    事實及理由
一、犯罪事實：
    孫秋華於民國98年10月27日14時許，在彰化縣社頭鄉○○村
    ○○路○段210號彰化縣警察局田中分局社頭分駐所前，因不
    滿洪木明欲與其姐孫麗華離婚，而與洪木明引發口角爭執，
    適與洪木明熟識之賴柳雪因前往該處附近修鞋而在旁勸架，
    孫秋華竟基於傷害之犯意，徒手掌摑洪木明（未據告訴）及
    以手毆打在旁之賴柳雪臉部，致賴柳雪受有頭部外傷併右臉
    挫傷之傷害。
二、證據能力之說明：
  (一)按刑事訴訟法第159條之1第2項，明定被告以外之人於偵查
    中向檢察官所為陳述，除顯有不可信之情況者外，得為證據
    ；所謂「不可信之情況」，由法院審酌被告以外之人於陳述
    時之外在環境及情況而為判斷。又證人於檢察官偵查中所為
    之陳述，審酌該陳述作成之客觀條件及環境，認其心理狀態
    健全，並無受到脅迫、利誘或詐欺，自非顯有不可信之情形
    ，依刑事訴訟法第159條之1第2項之規定，即得為證據。本
    件告訴人賴柳雪、證人洪木明於偵查中所為之指述及證述，
    依據偵訊過程及筆錄記載，可徵其等於檢察官偵查中為陳述
    時，並無任何遭受外力不當干涉之顯不可信之情況；再者，
    上訴人即被告孫秋華（下稱被告）及其辯護人於審理時，均
    不爭執告訴人賴柳雪、證人洪木明於偵查中指述、證述之證
    據能力（僅爭執其證明力），且告訴人賴柳雪、證人洪木明
    於本院審理時到院接受調查所為之指述、證述，與其等於偵
    查中所述亦無不符，則本院核諸告訴人賴柳雪、證人洪木明
    於偵訊之指述、證述作成時，並無任何外在環境及情況足以
    影響其等陳述之任意性及真實性，而有何顯有不可信之情況
    者，故均認有證據能力。至被告所提出其私下所錄製其與證
    人洪木明對話之錄音光碟及其內容譯文，因其性質為證人於
    審判外之陳述，屬傳聞證據，其內容之真實性已為證人洪木
    明所否認，且與證人洪木明於偵審中具結後之證述不符，自
    無證據能力，不足為被告有利之認定。
  (二)次按從事業務之人於業務上或通常業務過程所須製作之紀錄
    文書、證明文書，除顯有不可信之情況外，依刑事訴訟法第
    159條之4第2款之規定，得為證據。告訴人賴柳雪之行政院
    衛生署彰化醫院診斷證明書，依據記載形式及要旨，足認係
    診治醫師在例行性之診療過程中對病患為醫療行為後，就其
    所從事之醫療業務及通常醫療業務過程之專業判斷結果之紀
    錄，而依醫師法第17條之規定所製作、出具、交付之證明文
    書，應認屬「從事業務之人於業務上或通常業務過程所須製
    作之證明文書」，本院復查無該等診斷證明書之作成有何顯
    有不可信之情況，故應認有證據能力（最高法院96年度台上
    字第1957號判決意旨參照）。且依其上所載病人係於98年10
    月28日急診入院觀之，恰於被告與告訴人發生爭執之隔日，
    顯見其上所述之病名應非舊傷，是被告猶聲請向該醫院調閱
    告訴人之舊病歷資料，核無必要，附此敘明。
三、認定犯罪事實所憑證據、理由及對於被告辯解的判斷：
    訊據被告固坦承有於上開時間、地點與告訴人賴柳雪發生爭
    執，惟矢口否認有何傷害犯行，辯稱：因賴柳雪罵伊，伊就
    回罵，伊只有以右手指指向賴柳雪臉部，並未觸及賴柳雪，
    至於診斷證明書之傷勢可能是賴柳雪的舊病云云。然查：
  (一)上揭犯罪事實，業據證人即告訴人賴柳雪於警、偵訊時證述
    綦詳，核與證人洪木明於偵訊時及本院審理時證述之情節相
    符，參以證人即承辦員警蕭銘傑於偵查中結證稱：案發當日
    詢問賴柳雪時，賴柳雪即陳述遭被告徒手毆打，而且有紅腫
    等語，另證人即被告之姐孫麗華於本院審理時亦證述當時賴
    柳雪之臉有被刮傷等情，並有行政院衛生署彰化醫院診斷證
    明書1紙在卷可按，而觀諸該診斷證明書記載之頭部外傷併
    右臉挫傷等傷害，恰與告訴人指訴遭被告以手毆打臉部所可
    能造成之傷勢相符，況被告於原審亦供承確有以指甲刮到告
    訴人臉部一情，顯見雙方並非無肢體接觸，足認證人即告訴
    人之前開證述應非虛妄。至證人孫麗華雖另亦證述被告與告
    訴人並無肢體接觸，告訴人臉上的傷，不曉的是伊還是被告
    刮傷的云云，惟其稍候亦證陳伊在拉開被告與告訴人之前，
    被告肢體確有接觸到告訴人，伊才過去架在她們之間等語，
    是證人孫麗華此部分有利被告之證述，應係迴護被告之詞，
    不足採信；又被告雖聲請調閱案發當日彰化縣警察局田中分
    局社頭分駐所內之監視錄影器錄影畫面，惟本件犯罪地點係
    在該分駐所外，該項證據尚難認與待證事實有何關連，且本
    案事證已臻明確，業據本院認定如前，被告所請應無調查之
    必要，併此敘明。
  (二)綜上所述，被告之辯解與事實不符，顯係事後卸責之詞，不
    足採信，本件事證明確，被告所為傷害犯行可以認定。
四、論罪科刑的理由：
  (一)被告所為，係觸犯刑法第277條第1項之普通傷害罪。
  (二)原審依上述事證，適用前述法條及刑法第41條第1項前段，
    刑法施行法第1條之1之規定，並審酌被告僅因不滿告訴人介
    入其與案外人洪木明之口角爭執，竟暴力相向傷害告訴人，
    犯後復矢口否認犯罪，迄未與告訴人達成和解之態度，暨其
    犯罪動機、智識程度、生活狀況、及告訴人所受之傷害等一
    切情狀，量處如原判決主文所示之刑，併諭知易科罰金之折
    算標準。經核原審認事用法均無不合，其量刑亦屬妥適。被
    告上訴仍執前詞否認犯罪，而指摘原判決不當，自不足採，
    其上訴為無理由，應予駁回。
五、適用的法律：刑事訴訟法第368條。
本案經檢察官陳佳琳到庭執行職務。
中    華    民    國   100    年    3     月    9     日
            刑事第二庭    審判長法  官  邱  顯  祥
                                法  官  姚  勳  昌
                                法  官  張  國  忠
以上正本證明與原本無異。
不得上訴。
                                書記官  卓  佳  儀
中    華    民    國   100    年    3     月    9     日